臺灣高等法院刑事裁定
110年度毒抗字第32號
抗  告  人  
即  被  告  王裕淵




上列抗告人因毒品危害防制條例案件，不服臺灣新北地方法院中
華民國109年12月7日裁定（109年度毒聲字第1067號），提起抗
告，本院裁定如下：
    主  文
抗告駁回。                                             
    理  由
一、原裁定意旨略以：抗告人即被告（下稱被告）甲○○先後為下
    列行為：㈠於民國109年5月9日19時許，在新北市○○區○○街00
    巷00號4樓住處，將第一級毒品海洛因摻水稀釋置入針筒並
    注射體內施用，嗣於109年5月9日23時10分許，於新北市○○
    區○○○路000巷0號前為警查獲。㈡於109年6月10日17時許，在
    新北市○○區○○街00巷00號4樓住處內，將第一級毒品海洛因
    摻水稀釋置入針筒並注射體內施用，嗣於109年6月10日18時
    30許，在新北市板橋區大觀路2段265巷口為警查獲。並分別
    採尿送驗，結果均呈第一級毒品可待因、嗎啡陽性反應，而
    查獲上情。復因被告最近一次施用毒品犯行，距最後一次觀
    察、勒戒執行完畢釋放已逾3年，是臺灣新北地方檢察署檢
    察官以被告觸犯毒品危害防制條例第10條第1項之施用第一
    級毒品罪，而依同條例第20條第1項、第3項及觀察勒戒處分
    執行條例第3條第1項規定，聲請裁定將被告送勒戒處所觀察
    、勒戒，經審核認聲請為正當，予以准許等語。
二、抗告意旨略以：被告甲○○之毒品案件（109年度毒偵字第330
    9號）為109年5月間所犯，而毒品危害防制條例於109年1月
    修正公布，並於同年7月15日施行，惟被告因另犯毒品案件
    ，於109年6月入監執行；再者，被告所犯109年度毒偵字第6
    252號毒品案件，均於同時期遭偵查起訴，實有接續執行之
    條件，卻因法院延宕判決，致逾越同條例第20條第3項規定
    之修正公布實施日期，原裁定即有違司法公義、法律公正之
    嫌疑，被告認為原裁定不合情理，爰聲請撤銷原裁定，另為
    符合公正、公義之裁判及應得之執行刑，以利安心悔過，早
    日服刑回歸社會云云。
三、按犯毒品危害防制條例第10條之罪者，檢察官應聲請法院裁
    定，或少年法院（地方法院少年法庭）應先裁定，令被告或
    少年入勒戒處所觀察、勒戒，其期間不得逾2月，毒品危害
    防制條例第20條第1項定有明文。又被告行為後，毒品危害
    防制條例第20條第3項之規定業經修正，並經總統於109年1
    月15日公布，同年7月15日施行，修正後毒品危害防制條例
    第20條第3項規定：「依前項規定為觀察、勒戒或強制戒治
    執行完畢釋放後，3年後再犯第10條之罪者，適用前2項之規
    定。」亦即如觀察、勒戒或強制戒治執行完畢釋放後，3年
    後始再有施用第一級、第二級毒品之行為者，仍適用初犯之
    規定，先經觀察、勒戒、強制戒治之程序；且依同條例第35
    -1條第2款規定，施行（109年7月15日）前犯第10條之罪之
    案件，於修正施行後，就審判中之案件，應由法院依修正後
    規定處理，是不論於修正前、後犯第10條之罪，就審判中之
    案件，均應依新法規定處理。本次修法對於施用毒品者施以
    觀察勒戒、強制戒治，或依法追訴（或裁定交付審理）之適
    用範圍，係確立初犯為具「病患性犯人」之特質應先經一完
    整之醫療處置，3年內再犯者應依法追訴（或裁定交付審理
    ），3年後再犯則裁定觀察勒戒，殆無疑義。但對於3犯以上
    距最近1次觀察勒戒或強制戒治執行完畢釋放後，逾3年者，
    究應適用同條例第20條第3項或第23條第2項，本次修法雖未
    明確，惟依法條之文義解釋，並參諸觀察勒戒等治療處置，
    乃結合醫師、觀護人、社工心理諮商等不同領域之專業人員
    參與之保安處分措施，目的除在戒除施用毒品者身癮、心癮
    之措施外，並企圖重新塑造生活紀律，改變其病態行為，與
    刑罰之執行並不相同，無法以刑罰補充或替代上開醫療處置
    之特性。從而，3犯以上如距最近1次觀察、勒戒或強制戒治
    執行完畢釋放後，已逾3年者，其間縱經判刑、執行，究與
    觀察勒戒或強制戒治已經完整之治療療程不同，無法補充或
    替代上開之醫療處置，均應再予觀察勒戒之機會，方為適法
    （最高法院109年度台上字第3240號判決意旨參照），先予
    敘明。
四、復查：
　㈠被告於警詢、偵訊時對於上開施用毒品之情均供承不諱，且
    被告採集之尿液，經送請台灣檢驗科技股份有限公司以EIA
    酵素免疫分析法、GC／MS氣相層析質譜儀法確認檢驗結果，
    確呈可待因、嗎啡陽性反應等節，有該公司109年5月26日、
    同年6月29日之濫用藥物檢驗報告各1份、109年6月10日勘察
    採證同意書1件、新北市政府警察局受採集尿液檢體人姓名
    及檢體編號對照表2張在卷可憑，是被告先後二次施用第一
    級毒品犯行，已堪認定。
　㈡被告前因施用毒品案件，經原法院以99年度毒聲字第1591號
    裁定送觀察、勒戒後，認無繼續施用毒品之傾向，於100年1
    月28日釋放出所，其後未再受任何觀察、勒戒或強制戒治之
    執行，此有本院被告前案紀錄表存卷可考。故核被告所為本
    案施用第一級毒品犯行，距前開最近一次觀察、勒戒執行完
    畢釋放時之100年1月28日，已逾3年，自應依同條例第20條
    第1項、第3項及觀察勒戒處分執行條例第3條第1項規定，裁
    定被告入勒戒處所觀察、勒戒。
　㈢抗告意旨稱本案因法院延宕判決，致超過修正公布實施之日
    期云云。惟依毒品危害防制條例第35-1條第2款規定，法院
    就審判中之案件應依同條例第20條第1、3項規定處理，已述
    如上，是被告先後二次施用第一級毒品犯行，均應適用新修
    正之規定。況本案繫屬於原法院之時間為109年12月2日，此
    有原法院狀戳1份在卷足佐（見原審卷第5頁），已為新修正
    規定生效、施行日期之後，且原審於同年月7日即為本案裁
    定，尚無延宕處理之情形，抗告意旨所摘，容有誤會。
五、綜上，原審據檢察官之聲請，依新修正毒品危害防制條例第
    20條第1項、第3項，觀察勒戒處分執行條例第3條第1項規定
    ，裁定被告應送勒戒處所觀察、勒戒，核無違誤。本件抗告
    為無理由，應予駁回。　　　　
據上論斷，應依刑事訴訟法第412條，裁定如主文。
中　　華　　民　　國　　110 　年　　1 　　月　　13　　日
　　　　　　　　　刑事第二十庭  審判長法　官  王復生
　　　　　　　　　　　　　　　　　    法　官  遲中慧
　　　　　　　　　　　　　　　　　    法　官  蕭世昌
以上正本證明與原本無異。
不得再抗告。
                                      書記官  吳建甫
中　　華　　民　　國　　110 　年　　1 　　月　　13　　日